最高法院刑事判決　　　　　　　一○○年度台非字第三八一號
上　訴　人　最高法院檢察署檢察總長
被　　　告　蕭榮宏
上列上訴人因被告違反毒品危害防制條例案件，對於台灣桃園地
方法院中華民國一○○年二月二十五日第一審確定判決（九十九
年度審訴字第二四八三號，起訴案號：台灣桃園地方法院檢察署
九十九年度毒偵字第三九○五號），認為部分違背法令，提起非
常上訴，本院判決如下：
    主  文
原判決撤銷。
蕭榮宏施用第一級毒品，處有期徒刑柒月，扣案海洛因肆包含袋
（驗餘淨重共陸點參貳公克）均沒收銷燬之，分裝袋伍包、電子
磅秤壹台均沒收；又施用第二級毒品，處有期徒刑肆月，扣案甲
基安非他命壹包含袋（驗餘淨重壹點零玖零捌公克）沒收銷燬之
，玻璃球吸食器貳組、分裝袋伍包及電子磅秤壹台均沒收。應執
行有期徒刑玖月，扣案海洛因肆包含袋（驗餘淨重共陸點參貳公
克）、甲基安非他命壹包含袋（驗餘淨重壹點零玖零捌公克）均
沒收銷燬之，玻璃球吸食器貳組、分裝袋伍包及電子磅秤壹台均
沒收。
    理  由
非常上訴理由稱：「按判決不適用法則或適用不當者，為違背法
令；依法應於審判期日調查之證據未予調查者，其判決當然違背
法令，刑事訴訟法第三百七十八條、第三百七十九條第十款分別
定有明文。又受徒刑之執行完畢，或一部之執行而赦免後，五年
以內故意再犯有期徒刑以上之罪者，為累犯，加重其刑至二分之
一，刑法第四十七條第一項定有明文。惟少年受刑之執行完畢或
赦免三年後，視為未曾受各該宣告，此觀少年事件處理法第八十
三條之一第一項之特別規定甚明。本件原判決以被告蕭榮宏於八
十七年八月至八十八年一月間因販賣第二級毒品案件，經台灣高
等法院以八十九年度少上訴字第二一七號判決有期徒刑三年十月
確定，自九十一年五月十六日起接續執行，於九十四年十月八日
縮刑期滿執行完畢（於本案構成累犯）。詎仍不知悔改，復基於
施用第一、二級毒品之犯意，於九十九年七月二十八日中午十二
時許，在其友人位於桃園縣中壢市○○○街五十七號二樓居處內
，分別以將海洛因摻入香煙內吸食之方式施用第一級毒品海洛因
及以玻璃球燒烤方式施用第二級毒品甲基安非他命各一次。嗣於
九十九年七月二十八日下午二時十分許，在桃園縣中壢市○○○
街六十六號前為警另案執行拘提而查獲，並當場扣得海洛因四包
含袋（驗餘淨重共六點三二公克、純質淨重共一點九一公克）、
甲基安非他命一包含袋（驗餘淨重一點○九○八公克）及其所有
供（非專供）施用毒品所用之玻璃球吸食器二組、分裝袋五包、
電子磅秤一台等情。因而論處被告施用第一、二級毒品二罪，均
為累犯罪刑。惟查被告係七十二年六月二十六日出生，其於八十
七年間犯毒品罪時，尚屬十二歲以上未滿十八歲之少年，依少年
事件處理法第八十三條之一第一項之規定，其於九十四年十月八
日受有期徒刑執行完畢起，三年後即九十七年十月八日後應視為
未曾受各該刑之宣告，則其於九十九年七月二十八日中午及下午
，所犯本件之罪，已逾三年之期間，應不生累犯之問題，乃原判
決未察，遽依刑法第四十七條第一項規定論以累犯，並加重其刑
，判處有期徒刑八月及五月，並定其應執行有期徒刑十一月，該
累犯部分，自有適用法則不當之違法。案經確定，且於被告不利
，爰依刑事訴訟法第四百四十一條、第四百四十三條提起非常上
訴，以資糾正」等語。
本院按：判決不適用法則或適用不當者，為違背法令，刑事訴訟
法第三百七十八條定有明文。少年受少年事件處理法第二十九條
第一項之轉介處分執行完畢二年後，或受保護處分或刑之執行完
畢或赦免三年後，或受不付審理或不付保護處分之裁定確定後，
視為未曾受各該宣告，同法第八十三條之一第一項定有明文。此
所謂「視為未曾受各該宣告」，即指刑之宣告失其效力而言，故
少年於受刑之執行完畢三年後，再犯有期徒刑以上之罪者，因其
前案所宣告之刑已失其效力，視為未曾受該刑之宣告，即無累犯
加重其刑規定之適用。本件被告蕭榮宏係民國七十二年六月二十
六日生，有卷附年籍資料可按，其前於八十七年八月至八十八年
一月間，因違反毒品危害防制條例案件，經台灣高等法院以八十
九年度少上訴字第二一七號判決有期徒刑三年十月確定，於九十
四年十月八日執行完畢，有台灣高等法院被告全國前案紀錄表可
憑，其為上開犯罪行為時，係十二歲以上未滿十八歲之少年，則
其所犯上開之罪自九十四年十月八日執行完畢時起，迄九十七年
十月八日已屆滿三年，即視為未曾受該刑之宣告。嗣本件原確定
判決所確認被告於其後之九十九年七月二十八日中午及下午，再
犯本件施用第一級及第二級毒品之犯罪，依上揭說明，二罪自均
不構成累犯。乃原審未察，遽認被告再犯本件二罪均符合累犯之
要件，而適用毒品危害防制條例第十條第一項、第二項、第十八
條第一項前段，刑法第十一條、第四十七條第一項、第三十八條
第一項第二款、第五十一條第五款，分別論被告以施用第一級毒
品罪及施用第二級毒品罪，並認均係累犯而分別加重其刑，自有
判決適用法則不當之違法。案經確定，且於被告不利，非常上訴
意旨執以指摘，洵有理由，應由本院將原判決撤銷，另行判決如
主文第二項所示，以資救濟。又非常上訴審之調查，以非常上訴
理由所指摘之事項為限，則原判決不論有無其他違誤，因非常上
訴意旨未予指摘，即不屬本案調查審酌範圍，併此指明。
據上論結，應依刑事訴訟法第四百四十七條第一項第一款，毒品
危害防制條例第十條第一項、第二項、第十八條第一項前段，刑
法第十一條、第三十八條第一項第二款、第五十一條第五款，判
決如主文。
中    華    民    國  一○○  年   十二   月  二十二  日
                      最高法院刑事第一庭
                          審判長法官  張  淳  淙  
                                法官  劉  介  民  
                                法官  蔡  彩  貞  
                                法官  洪  昌  宏  
                                法官  徐  昌  錦  
本件正本證明與原本無異
                                      書  記  官  
中    華    民    國  一○○  年  十二    月  二十八  日
                                                      Q

附錄：本件論罪法條
毒品危害防制條例第十條
施用第一級毒品者，處六月以上五年以下有期徒刑。
施用第二級毒品者，處三年以下有期徒刑。